【裁判字號】    89,上訴,2201
【裁判日期】    890511
【裁判案由】    偽造有價證券等
【裁判全文】
臺灣高等法院刑事判決                          八十九年度上訴字第二二一號
    上  訴  人
    即  被  告  甲○○
    選任辯護人  劉永培
右上訴人因偽造有價證券案件，不服臺灣桃園地方法院八十八年度訴字第一五四八號
，中華民國八十九年五月十一日第一審判決（起訴案號：臺灣桃園地方法院檢察署八
十八年度偵字第七四一○號）提起上訴，本院判決如左：
        主  文
上訴駁回。
        事  實
一、甲○○並無犯罪前科，明知自稱林頂德真實姓名、年籍均不詳之男子所持有廣億
    鋼鐵股份有限公司（下稱廣億公司）及林金典之印章及付款人為華南商業銀行二
    重分行，戶名林金典，帳號00000000之三號之空白支票簿一本（為一百
    張一本，已使用數張），均係來路不明之贓物，竟仍於民國（下同）八十五年八
    月間某不詳日期，在桃園縣八德市○○路二六一號之三號八樓處予以收受，並基
    於意圖供行使之用之概括犯意，先於八十五年九月二十五日，在林志雄位於桃園
    縣桃園市○○路○段二號十樓之住處，持上開空白支票及印章，一次簽發如附表
    (一)所示之支票十二紙，以新台幣（下同）二十五萬元之代價售予與其有犯意聯絡
    之林志雄友人曾碧珠，後又為清償對於林志雄之債務，再於同年十月十七日，承
    上開犯意，在林志雄住處，將剩餘之空白支票連同廣億公司及林金典之印章交付
    與其有犯意聯絡之林志雄供其簽發使用，嗣林志雄持前開支票簽發如附表(二)所示
    支票十三紙使用，因支票屆期未獲兌現，遭被害人提出告訴，林志雄於原審八十
    六年訴字第八二九號案審理中供出上情，經承審法官傳喚甲○○到庭供述後，甲
    ○○旋於八十八年五月十二日至臺灣桃園地方法院檢察署自首犯罪。
二、案經甲○○自首由臺灣桃園地方法院檢察署檢察官偵查起訴。
        理  由
一、訊據上訴人即被告甲○○對於右揭盜用廣億公司及林金典印章，並填載發票日及
    金額，同時一次偽造如附表所示之支票十二紙之事實，坦承不諱，惟否認有何收
    受贓物犯行，辯稱該印章及支票簿係林頂德因積欠伊薪資十五萬元而交付伊，林
    頂德於交付時有告知係以三萬元向林金典所購，伊並不知該印章及支票簿係屬贓
    物云云。經查：廣億公司及林金典印章及付款人為華南商業銀行二重分行，戶名
    林金典，帳號00000000之三號之空白支票簿一本，係案外人江長廷於八
    十五年八月三十日凌晨一時三十分許，侵入位於桃園縣觀音鄉○○○路四十號廣
    億公司二樓所竊取，惟於得手離去時不慎遺失，已據江長廷及陳金葉於臺灣桃園
    地方法院檢察署八十六年偵字第一０一一號被告林志雄被訴竊盜案件檢察官偵查
    時到場供述在卷，並有原審八十五年度訴字第一三三九號被告江長廷竊盜案件刑
    事判決書一紙附卷可稽，可知系爭空白支票簿及印章，係先為江長廷所竊掉落現
    場，旋為不詳人士所拾得，再輾轉流落林頂德手中，再為被告取得，且區區三萬
    元竟可以購買支票簿一本還包括私人之印章，其不符常理至明，要屬贓物無訛，
    所辯無足採信。次查，支票為有價證券，凡於票上簽名者，悉依票上所載文義負
    責，為最重要之支付工具，發票人無不謹慎保管自銀行領得之空白支票及印鑑章
    ，唯恐不慎遺失在外，而須擔負票據責任，縱有借用空白票據之事，亦必發票人
    與借用人間存有相當之信賴基礎，且發票人均僅授與第一手借用人有權使用該空
    白支票，要無容認借用者再將空白支票轉借予發票人不識之人之理，又發票人通
    常均係於票上應記載事項填載完成後，始將支票出借，鮮有將整本空白支票連同
    發票用印章一併出借之情，其理甚明，無庸詳言，被告為經商之人，對此當知之
    甚明，故其於林頂德將整本空白支票簿連同印章一同交付，並稱其係以三萬元向
    林金典所購，及被告除可自行簽發所欠薪資金額取償外，並可將支票轉賣或交付
    予他人使用時，被告就支票及印章之來源應已有懷疑，詎被告不拒絕收受反出於
    貪念，仍予收受，辯稱不知為贓物云云，孰能置信？又被告一次簽發如附表所示
    之十二紙支票交付予曾碧珠，其後並將剩餘支票連同印章交付林志雄等情，亦據
    林志雄、祝擎中於前開八十六年度偵字第一０一一號竊盜案件檢察官偵查時到場
    陳稱：被告分二次交付，第一次約是八十五年九月二十五日，當時曾碧珠在場，
    第二次是八十五年十月十七日，當時祝擎中在場等供述情節大致相符，此外並有
    支票影本十二紙附於原審八十六年度訴字第八二九號案卷，事證明確，被告犯行
    ，堪以認定，應予依法論科。
二、核被告所為係犯刑法第三百四十九條第一項收受贓物罪、第二百零一條第一項偽
    造有價證券罪。其盜用印章，為偽造有價證券之部分行為，偽造有價證券後復持
    以行使，其行使之低度行為為偽造之高度行為所吸收，均不另論罪（其中收受贓
    物部分公訴人認係故買，容有誤會），又其同時一次偽造十二紙支票，為單純一
    罪，又被告與曾碧珠及被告與林志雄間就偽造及行使有價證券，有犯意聯絡與行
    為分擔，均為共同正犯，被告多次偽造有價證券，時間緊接，所犯構成要件相同
    之罪名，顯係基於概括犯意反覆為之，為連續犯，應依刑法第五十六條規定，以
    一罪論，並依法加重其刑，又林志雄簽發部分公訴人雖未論及，惟其與起訴部分
    有連續犯裁判上一罪關係，為起訴效力所及，自應併予審理。被告所犯收受贓物
    罪及偽造有價證券罪，有方法、結果之牽連關係，應依刑法第五十五條規定，從
    一重之偽造有價證券罪處斷。公訴人起訴書於證據並所犯法條欄，雖僅論載被告
    犯刑法第二百零一條第一項、第二項之罪，漏未引用刑法第三百四十九條第一項
    ，然起訴書犯罪事實欄已有論及，自屬已經起訴，且屬裁判上一罪關係，自應併
    予審究。再「對於未發覺之罪自首而受裁判者，減輕其刑。」刑法第六十二條前
    段定有明文。所謂「對於未發覺之罪」，乃指犯罪偵查機關，尚不知有犯罪之事
    實發生，或雖知有犯罪事實，而尚不知犯罪者為何人者均屬之。查臺灣桃園地方
    法院檢察署八十六年度偵字第一０一一號起訴書，僅認林志雄係自甲○○處收受
    空白支票與印章，並未認甲○○有何不法或犯有罪嫌，亦未分案偵辦，或續行偵
    查，顯對被告甲○○之犯罪尚未察覺，則被告於八十八年五月十二日至臺灣桃園
    地方法院檢察署自承犯罪，要屬對於未發覺之罪自首而有接受裁判之意思，應予
    依法減輕其刑，公訴人認非屬自首，尚有誤會。又刑有加重及減輕者，先加後減
    之。
三、原審以被告犯罪明確，同此事實認定並基上見解，而適用刑法第二十八條、第五
    十六條、第二百零一條第一項、第二百零五條、第三百四十九條第一項、第五十
    五條、第六十二條，罰金罰鍰提高標準條例第一條前段，並審酌被告無犯罪前科
    ，自首犯罪，坦承部分犯行，深自悔悟，及其收受贓物，偽造支票多紙，並將支
    票及印章交付知情且有犯意聯絡之被告曾碧珠、林志雄，對於票據交易流通之危
    害性，引致被害人為處理票據債務，造成生活上之不便及其他一切情狀，量處有
    期徒刑貳年月，並說明：附表(一)所示支票十二紙及附表(二)所示支票十三紙，前
    者為被告所偽造，後者為共犯林志雄所偽造之有價證券，應依刑法第二百零五條
    規定，宣告沒收。經核原判決上開認事用法，洵無不合，且就被告有利不利部分
    均已有所斟酌，而依本件犯罪之情節，原判決之量刑亦屬妥適。上訴意旨徒以請
    求從輕而指摘原判決，惟原判決量處低於法定最低本刑之有期徒刑貳年月，已
    屬從寬，被告上訴請求再減其刑，尚難認為有理由，應予駁回。
據上論斷，應依刑事訴訟法第三百六十八條，判決如主文。
本案經檢察官柯晴男到庭執行職務。
中      華      民      國    八十九    年      八      月     十八     日
                              臺灣高等法院刑事第十二庭
                                  審判長法  官  劉  景  星
                                        法  官  何  菁  莪
                                        法  官  陳  志  洋
右正本證明與原本無異。
如不服本判決應於收受送達後十日內向本院提出上訴書狀，其未敘述上訴之理由者並
得於提起上訴後十日內向本院補提理由書（均須按他造當事人之人數附繕本）。
                                        書記官  顧  倪淑貞
中      華      民      國    八十九    年      八      月    二十二    日
附錄：本案論罪科刑法條全文
刑法第二百零一條
意圖供行使之用，而偽造、變造公債票，公司股票或其他有價證券者，處三年以上十
年以下有期徒刑，得併三千元以下罰金。
行使偽造、變造之公債票、公司股票或其他有價證券或意圖供行使之用收集或交付於
人者，處一年以上七年以下有期徒刑，得併科三千元以下罰金。
刑法第二百零五條
偽造、變造之有價證券、郵票或印花稅票及前條之器械、原料，不問屬於犯人與否，
沒收之。
刑法第三百四十九條
收受贓物者，處三年以下有期徒刑、拘役或五百元以下罰金。
搬運、寄藏、故買贓物或為牙保者，處五年以下有期徒刑、拘役或科或併科一千元以
下罰金。
因贓物變得之財物，以贓物論。


司法院資訊處製作；財團法人民間司法改革基金會備份。
